【裁判字號】    97,再,101
【裁判日期】    971031
【裁判案由】    所得稅法
【裁判全文】
臺北高等行政法院判決
                                       97年度再字第101號
再審原告    甲○○
再審被告    財政部臺北市國稅局
代  表  人  凌忠嫄（局長）住同上
上列當事人間所得稅法事件，再審原告對於中華民國93年6月16
日本院92年度訴字第1158號判決提起再審之訴，本院判決如下︰
    主  文
再審之訴駁回。
再審訴訟費用由再審原告負擔。
    事  實
一、事實概要：
    再審原告係群方企業有限公司（下稱群方公司）之負責人，
    亦即所得稅法第89條規定之扣繳義務人，群方公司民國（下
    同）85年度給付國外營利事業權利金新臺幣（下同）22,606
    ,197元，再審原告未依規定按給付額扣繳百分之20稅款，經
    再審被告限期責令補繳應扣未扣稅款4,521,239 元及補報扣
    繳憑單，再審原告仍未依限辦理，再審被告遂依所得稅法第
    114條第1款後段規定，按應扣未扣之稅額處3倍之罰鍰13,56
    3,717 元。再審原告不服，申請復查，未獲變更，提起訴願
    遭決定駁回，提起行政訴訟。經本院92年度訴字第1158號判
    決駁回再審原告之訴，再審原告仍不服，再提上訴，經最高
    行政法院93年度判字第1437號判決上訴駁回。再審原告猶未
    甘服，主張本件有行政訴訟法第273條第1項第13款之再審事
    由，向最高行政法院提起再審之訴，經最高行政法院以97年
    度裁字第2424號裁定移送本院審理。
二、兩造聲明：
    (一)再審原告聲明求為判決：1.臺北高等行政法院92年度訴字
                              第1158號判決廢棄。
                            2.訴願決定、原處分均撤銷。
    (二)再審被告聲明求為判決：1.駁回再審原告之訴。
                            2.訴訟費用由再審原告負擔。
三、兩造之爭點：原判決是否有行政訴訟法第273 條第1 項第13
    款之再審事由？
    (一)再審原告主張之理由：
      1.原確定判決認定群方公司為日商中外物產株式會社國外
        銷售總代理，系爭支付金額為日商品牌之代理金即權利
        金。茲查再審原告於85年間進口「千曲川」商標品牌大
        豆素食產品，該商標本為群方公司所有（再審原告為該
        公司負責人），委託日本「愛興食品株式會社」、「株
        式會社村田實商店」生產製造已有多年，只不過透過日
        本之「中外物產株式會社」代理進口業務而已，確無支
        付權利金之必要，中外物產株式會社所收取之報酬確為
        「佣金」性質，無關乎權利金。
      2.有下列前訴訟程序已經存在，但未經發現、斟酌之證物
        ：81年8月28日中央日報、81年8月21日工商日報、81年
        8月29日自立晚報、81年8月27日台灣日報等所載：「…
        由群方企業委託日本國愛興食品工廠開發製造之一系列
        純淨素食在台正式銷售…」，及85年2月10 日民生報全
        版廣告、83年2月3日台灣新生報廣告。爰依行政訴訟法
        第273條第1項第13款提起再審之訴。
    (二)再審被告主張之理由：
      1.按「有左列各款情形之一者，得以再審之訴對於確定終
        局判決聲明不服。但當事人已依上訴主張其事由或知其
        事由而不為主張者，不在此限：……13、當事人發現未
        經斟酌之證物或得使用該證物者。但以如經斟酌可受較
        有利益之裁判者為限。」為行政訴訟法第273條第1項第
        13 款所明定。
      2.行政訴訟法第273條第1項第13款規定「當事人發現未經
        斟酌之證物或得使用該證物者。」係指該證物在前訴訟
        程序終結前已經存在，因當事人不知有此證物或因故不
        能使用該證物，致未經斟酌，現始知或得使用者為限，
        始得提起再審，合先陳明。
      3.本件群方公司既為日商中外物產株式會社國外銷售總代
        理，且85年度營利事業所得稅結算申報亦將系爭權利金
        列報為營業成本項下，再審原告即應於給付系爭權利金
        時依法扣繳百分之20之稅款，且再審原告於本件本稅部
        分復查申請案之復查理由，亦自承系爭所得為權利金支
        出，再審原告於行政訴訟起訴改稱系爭所得為進貨佣金
        支出，非權利金支出，前後說詞不一，至所稱證物亦難
        證明系爭所得係屬佣金性質，據以提起再審，於法自有
        未合，且本件業經  大院及最高行政法院詳為審酌，予
        以論駁在案，再審原告一再就其在前程序起訴狀所述之
        理由反覆訴求，要難符合行政訴訟法第273條第1項第13
        款規定，自無再審之理由。
      4.據上論述，本件再審原告之訴顯無理由，為此請求判決
        如再審被告答辯之聲明。
    理  由
一、按「有左列各款情形之一者，得以再審之訴對於確定終局判
    決聲明不服。但當事人已依上訴主張其事由或知其事由而不
    為主張者，不在此限：…13、當事人發見未經斟酌之證物或
    得使用該證物者。但以如經斟酌可受較有利益之裁判者為限
    。」行政訴訟法第273條第1項第13款定有明文。又「再審之
    訴專屬為判決之原行政法院管轄。」「對於審級不同之行政
    法院就同一事件所為之判決提起再審之訴者，由最高行政法
    院合併管轄之。」「對於最高行政法院之判決，本於第273
    條第1項第9款至第14款事由聲明不服者，雖有前2項之情形
    ，仍專屬原高等行政法院管轄。」行政訴訟法第275條第1、
    2、3項分別定有明文。又再審之訴顯無再審理由者，得不經
    言詞辯論，以判決駁回之，行政訴訟法第278 條第2項規定
    甚明。
二、次按行政訴訟法第273條第1項第13款所謂當事人發見未經斟
    酌之重要證物者，係指該證物在前訴訟程序時業已存在，而
    為當事人所不知或不能使用，今始知悉或得予利用者而言。
    且尚須以該證物如經斟酌，當事人可受較有利益之裁判為要
    件，如該證物縱加斟酌，仍不能認為當事人可受較有利之裁
    判者，即難認再審之訴為有理由。
三、查再審原告就本件所得稅循序提起之行政爭訟事件，經本院
    於93年6 月16日以92年訴字第1158號判決駁回，其復向最高
    行政法院提起上訴，經最高行政法院於93年11月18日以93年
    度判字第1437號判決駁回上訴而告確定；再審原告以本件具
    有行政訴訟法第273條第1項第13款之再審事由，提起再審之
    訴，依前揭行政訴訟法第275條第3項規定，仍專屬原高等行
    政法院即本院管轄。
四、再審原告主張如事實欄之再審事由，認原判決有行政訴訟法
    第273條第1項第13款之再審事由，惟查：
（一）「納稅義務人有左列各類所得者，應由扣繳義務人於給付
      時，依規定之扣繳率或扣繳辦法，扣取稅款，並依第92
      條規定繳納之一、…二、機關、團體、事業或執行業務者
      所給付之薪資、利息、租金、佣金、權利金、競技、競賽
      或機會中獎之獎金或給與、退休金、資遣費、退職金、離
      職金、終身俸、非屬保險給付之養老金、執行業務者之報
      酬，及給付在中華民國境內無固定營業場所及營業代理人
      之國外營利事業之所得。」「薪資、利息、租金、佣金、
      權利金、執行業務報酬、競技、競賽或機會中獎獎金或給
      與，及給付在中華民國境內無固定營業場所或營業代理人
      之國外營利事業之所得，其扣繳義務人為機關、團體之責
      應扣繳單位主管、事業負責人及執行業務者；納稅義務人
      為取得所得者。」「扣繳義務人未依第88條規定扣繳稅款
      者，除限期責令補繳應扣未扣或短扣之稅款及補報扣繳憑
      單外，並按應扣未扣或短扣之稅額處1倍之罰鍰；其未於
      期限內補繳應扣未扣或短扣之稅款，或不按實補報扣繳憑
      單者，應按應扣未扣或短扣之稅額處3倍之罰鍰。」分別
      為所得稅法第88條第1項第2款、第89條第1項第2款及第
      114條第1款所明定。
（二）再審原告雖主張有下列前訴訟程序已經存在，但未經發現
      、斟酌之證物：81年8月28日中央日報、81年8月21日工商
      日報、81年8月29日自立晚報、81年8月27日台灣日報等所
      載：「…由群方企業委託日本國愛興食品工廠開發製造之
      一系列純淨素食在台正式銷售…」，及85年2月10日民生
      報全版廣告、83年2月3日台灣新生報廣告，系爭所得為進
      貨佣金支出，非權利金支出，爰依行政訴訟法第273條第1
      項第13款提起本件再審之訴云云；但查再審原告係群方公
      司之負責人，亦即所得稅法第89條規定之扣繳義務人，群
      方公司申報85年度給付國外營利事業權利金22,606,197元
      ，再審原告未依規定按給付額扣繳百分之20稅款，經被告
      以87年7月27日財北國稅內湖徵字第8706207 8號函，責令
      原告於87年8月25日前補繳稅款並於繳納期限過後10日內
      補繳應扣未扣稅款4,521,239元及補報扣繳憑單，該函於
      87年7月28日合法送達，再審原告仍未依限辦理，又本件
      群方公司為日商中外物產株式會社國外銷售總代理等情，
      為再審原告於原審所不爭，並有公司登記基本資料查詢、
      公司帳載憑證、說明書、85年度營利事業所得稅審查報告
      書、日商中外物產株式會社出具之證明書影本附前審原處
      分卷內可憑；又85年度營利事業所得稅申報再審原告亦將
      系爭權利金列報為營業成本項下，即應於給付系爭權利金
      時依法扣繳百分之20之稅款，況再審原告於本件本稅部分
      復查申請案之復查理由，亦自承系爭所得為權利金支出，
      有復查補充理由書附原處分卷可佐，本件再審原告謂系爭
      所得為進貨佣金支出，非權利金支出云云，前後說詞不一
      ，不足採取。至再審原告所舉81年8月28日中央日報、81
      年8月21日工商日報、81年8月29日自立晚報、81年8月27
      日台灣日報等所載：「…由群方企業委託日本國愛興食品
      工廠開發製造之一系列純淨素食在台正式銷售…」，及85
      年2月10日民生報全版廣告、83年2月3日台灣新生報廣告
      等；乃新聞紙之報導，縱加斟酌，仍不能認為當事人可受
      較有利之裁判，自難認再審之訴為有理由。從而，本件依
      再審原告起訴之事實，顯無理由，爰不經言詞辯論逕以判
      決駁回之。
五、據上論結，本件原告再審之訴顯無理由，依行政訴訟法第27
    8條第2項、第98條第1項前段，判決如主文。
中    華    民    國    97    年    10    月    31    日
              台北高等行政法院第六庭
                      審 判 長法  官   林文舟
                              法  官   陳鴻斌
                              法  官   許瑞助
上為正本係照原本作成。
如不服本判決，應於送達後20日內，向本院提出上訴狀並表明上
訴理由，如於本判決宣示後送達前提起上訴者，應於判決送達後
20日內補提上訴理由書（須按他造人數附繕本）。
中    華    民    國    97    年    10    月    31    日
                              書記官   吳芳靜


司法院資訊處製作；財團法人民間司法改革基金會備份。
